臺灣臺南地方法院臺南簡易庭民事判決
110年度南簡字第710號
原      告  旺旺友聯產物保險股份有限公司

法定代理人  劉自明  
訴訟代理人  彭欣如  
            高忠興  
            楊弘儒  
            梁益誌  
被      告  黃素梅  


訴訟代理人  吳兆傑  
上列當事人間請求侵權行為損害賠償（交通）事件，經本院於民
國111年5月20日言詞辯論終結，判決如下：
    主    文
被告應給付原告新臺幣75,215元，及自民國110年2月25日至清償
日止，按週年利率5％計算之利息。
原告其餘之訴駁回。
訴訟費用由被告負擔百分之41，餘由原告負擔。
本判決第一項得假執行。但被告如以新臺幣75,215元為原告預供
擔保後，得免為假執行。
    事實及理由
一、本件原告經合法通知，未於最後言詞辯論期日到場，核無民
    事訴訟法第386條所列各款情形，爰依被告之聲請，由其一
    造辯論而為判決。
二、原告主張：被告於民國108年4月20日19時56分許，駕駛車牌
    號碼0000-00號自用小客車（下稱被告車輛），沿臺南市仁
    德區中山路由西往東方向行駛，行至設有左轉專用道之文心
    路交岔口前，占用左轉專用車道停等紅燈後卻未左轉仍繼續
    直行而與原告所承保之訴外人陳韡昕所有、由訴外人林勝喆
    駕駛之車牌號碼000-0000號自用小客車（下稱系爭車輛）在
    交岔路口發生碰撞，致系爭車輛車身受損，經交由訴外人奧
    迪南都汽車股份有限公司（下稱奧迪汽車公司）維修後，共
    支出修理費用新臺幣（下同）183,806元（工資61,909元、
    烤漆40,900元、零件80,997元），已由原告依保險契約賠付
    被保險人，系爭車輛所受上開損害乃因被告占用左轉專用車
    道卻仍直行之過失所致，爰依民法第184條、第191條之2及
    保險法第53條規定，請求被告給付系爭車輛之修復費用等語
    。並聲明：被告應給付原告183,806元，及自起訴狀繕本送
    達之翌日起至清償日止，按週年利率百分之5計算之利息。
三、被告則答辯略以：
　㈠系爭車禍發生之發生乃訴外人林勝喆駕駛系爭車輛之行車速
    度曾遭被告車輛阻擋，林勝喆一路跟隨被告車輛，行駛至被
    告駕駛車輛前方後故意剎車慢行，意圖攔車驚嚇被告，被告
    因心生害怕原欲於中山路與文忠路交岔路口左轉，惟當時號
    誌由紅燈轉為直行方向燈，無法左轉，被告乃欲再於文心路
    交岔路口左轉，在系爭交岔路口停等紅燈時，被告於左轉車
    道與系爭車輛係併行，兩車前方均未有車輛，被告於交岔路
    口見號誌顯示綠燈後，係要前行至交岔路口之前方左轉，並
    未變換車道，當時被告車輛車速未變慢，係因為要趕快離開
    系爭車輛，但林勝喆卻駕駛系爭車輛未依車道行進方向前進
    ，並直接大角度變換車道切入內側車道，再度惡意攔車才與
    被告車輛發生碰撞，系爭車禍係因林勝喆危險駕駛，不遵守
    交通規則所致之行車糾紛，過失在於林勝喆，被告固有違規
    行駛在左轉專用車道，但無須對系爭車輛之損害負賠償責任
    。
　㈡系爭車輛送至奧迪汽車公司維修時並未會同被告進行估價，
    被告無法確認估價單上修復項目均係系爭車禍所造成，原告
    所提出之奧迪汽車公司估價單恐有虛編修復檢查項目。又依
    原告所提出之奧迪汽車公司估價單及秉聖汽車修配廠統一發
    票顯示，系爭車輛更換之鋁圈非原廠配件，且未有鋁圈拆裝
    費用，若系爭車輛車主不能容忍鋁圈有受損小瑕疵，為何能
    接受左右兩側鋁圈不同，另系爭車輛左後葉未拆裝亦未修理
    ，為何有左後葉校正費用4,000元；車輛內所裝設之電腦須
    隨汽車行駛而具備能承受因路面顛頗震動功能，系爭車輛經
    系爭車禍輕微擦撞，應無須另為電腦設定等語。
　㈢並聲明：請求駁回原告之訴。　　　
四、原告主張被告所駕駛之車輛於上開時地與原告所承保之系爭
    車輛發生碰撞，致系爭車輛受損經送修理支出修復費183,80
    6元等節，業據其提出系爭車輛行照、臺南市政府警察局道
    路交通事故當事人登記聯單、現場圖、系爭車輛受損照片、
    奧迪汽車估價單、秉聖汽車修配廠統一發票、電子發票證明
    聯、汽車險理賠計算書、賠償給付同意書等件影本在卷可稽
    ，並有本院向臺南市政府警察局歸仁分局調閱之道路交通事
    故初步分析研判表、道路交通事故現場圖、道路交通事故補
    充資料表、A3類道路交通事故調查紀錄表、道路交通事故照
    片黏貼紀錄表等資料核閱相符屬實，被告對於在上開時、地
    駕駛被告車輛與系爭車輛發生車禍等情並不爭執，惟以前揭
    情詞置辯，經查：
　㈠本件系爭車輛與被告車輛行車方向均是行駛在臺南市仁德區
    中山路由西向東行駛，車禍發生地點在臺南市仁德區中山路
    與文心路口，而至文心路口前分別會先經過文忠路口、裕忠
    路口，而往東方向之中山路至裕忠路口前段及至文心路口前
    段均係設有四線道之道路，從內側車道算起之第一車道係左
    轉專用車道，第二、三車道係直行車道，最外側為機慢車專
    用車道，往東過文心路口後則減縮為三線道之道路，此核對
    Google地圖、兩造所提出之行車紀錄光碟及原告至現場拍攝
    之現場影片及道路交通事故現場圖，應可確認。而經本院勘
    驗系爭車輛及被告車輛行車紀錄器畫面結果分別如附表一所
    示，依該勘驗結果可見，被告車輛在行至裕忠路口前有一段
    時間係行駛在系爭車輛後方，系爭車輛行至文忠路口前因前
    方號誌為紅燈系爭車輛有減速並繼續行駛內側直行車道，至
    裕忠路口前因第一車道增加左轉專用道，系爭車輛乃直行停
    在第二車道後，在系爭車輛後方之被告車輛則於約5秒後駛
    至第一車道左轉專用道與系爭車輛併行停等裕忠路口之紅燈
    ，之後裕忠路口綠燈亮起後被告車輛與系爭車輛均同時起駛
    繼續直行，被告車輛繼續行駛在第一車道，系爭車輛行駛在
    第二車道至文心路口前，被告車輛仍行駛在左轉專用車道與
    系爭車輛併排停等紅燈，文心路燈號轉為綠燈後，被告車輛
    仍直行，系爭車輛則往左偏移欲行駛至過文心路口後之內側
    第一車道，兩車於文心路口發生碰撞，可見被告車輛之行車
    方向均是在中山路上由西往東要直行，且在裕忠路口及系爭
    交岔路口前均有占用左轉專用車道之情，應可認定。
　㈡按設有左右轉彎專用車道之交岔路口，直行車不得占用轉彎
    專用車道；汽車行駛時，駕駛人應注意車前狀況及兩車並行
    之間隔，並隨時採取必要之安全措施，不得在道路上蛇行，
    或以其他危險方式駕車，道路交通安全規則第98條第2項、
    第94條第3項分別定有明文。被告雖辯稱其係遭系爭車輛逼
    迫行車至裕忠路口時即準備要左轉，但因車輛過多轉不過去
    才繼續直行至文心路口要左轉云云，並提出附表一編號5之
    行車紀錄器光碟為證，惟上開光碟中以文字所為之註記均係
    被告自己主觀之陳述意見，自不得作為憑證，而由上開影像
    行車過程顯示，被告車輛在文忠路口前即係行駛在系爭車輛
    後方，系爭車輛如有危險駕駛行為，被告車輛自可切出外側
    車道遠離系爭車輛，不需跟隨在系爭車輛後方行駛，且至裕
    忠路口時反駛入最內側之左轉專用車道與系爭車輛併行停等
    紅燈且於號誌轉為綠燈後即與系爭車輛均同時加速起步行駛
    ，並繼續直行經過文心路口前左轉專用車道，而與系爭車輛
    在系爭交岔路口發生碰撞，再參諸附表二裕忠路口之號誌影
    像勘驗結果可知，裕忠路口之號誌係有4個燈號之路口，並
    分別有直行綠燈及左轉綠燈之號誌，被告車輛於裕忠路口如
    係要左轉，自應依該號誌運行方式於左轉綠燈顯示時即可順
    利左轉，並無被告所稱因為車輛過多即無法左轉之情，惟被
    告車輛並未等待左轉綠燈，反於直行綠燈號誌顯示時即與系
    爭車輛一同起駛，由被告車輛上開行車動線即明顯可見被告
    車輛實際均是要直行，被告上開所辯，均無可採。再由附表
    一勘驗結果所顯示之兩車行駛狀況可知，兩車實際均係要爭
    取行駛在最內側車道，故於綠燈號誌亮起時即均加速起駛，
    被告車輛係直行卻占用左轉專用車道繼續直行，而系爭車輛
    則係向左偏駛時疏於確實注意行駛於其左側之被告車輛動向
    並保持兩車之距離，方導致兩車在系爭交岔路口發生碰撞。
    綜上研析，被告駕駛車輛顯有「在設有左右轉彎專用車道之
    交岔路口，直行車占用轉彎專用車道」之過失，而系爭車輛
    亦有未注意車前狀況及兩車距離之過失，均為系爭車禍發生
    之原因，被告辯稱其完全無過失云云，不足採信。
  ㈢按因故意或過失、不法侵害他人之權利者，負損害賠償責任
    ；汽車、機車或其他非依軌道行駛之動力車輛，在使用中加
    損害於他人者，駕駛人應賠償因此所生之損害，但於防止損
    害之發生，已盡相當之注意者，不在此限；被保險人因保險
    人應負保險責任之損失發生，而對於第三人有損失賠償請求
    權者，保險人得於給付賠償金額後，代位行使被保險人對於
    第三人之請求權；但其所請求之數額，以不逾賠償金額為限
    ，民法第184條第1項前段、第191條之2、保險法第53條第1 
    項定有明文。本件被告就系爭車禍之發生既有過失，且被告
    係因使用汽車中加損害於原告所承保之系爭車輛，致系爭車
    輛受損，復難認被告對於防止損害之發生已盡相當之注意，
    被告之過失行為與系爭車輛之車損結果，自有相當因果關係
    ，是原告主張被告應就本件事故所生系爭車輛之損害應負損
    害賠償責任，即屬有據。原告承保系爭車輛並已給付賠償金
    額，即得代位行使對被告之侵權行為損害賠償請求權，被告
    抗辯無庸對原告負損害賠償責任，自無可採。
　㈣又按不法毀損他人之物者，被害人得請求賠償其物因毀損所
    減少之價額，民法第196條定有明文。而依上開規定請求賠
    償物被毀損所減少之價額，得以修復費用為估定之標準，但
    以必要者為限（例如：修理材料以新品換舊品，應予折舊）
    ，最高法院77年度第9次民事庭會議決議參照。經查，原告
    主張系爭車輛因系爭車禍受損送奧迪汽車公司原廠修理，支
    出修理費用183,806元（工資61,909元、烤漆40,900元、零
    件80,997元）等情，業據原告提出系爭車輛受損狀況照片、
    奧迪汽車估價單、電子發票、秉聖汽車修配廠統一發票等件
    為憑，被告雖爭執原告所提出之估價單所列之交修項目過多
    且維修費用過高云云。惟上開修復費用業據原告提出統一發
    票為證，可見原告確已實際支付上開金額供系爭車輛修復之
    用，被告抗辯估價單之形式及實質真正部分，應由其負舉證
    責任，而被告除就估價單中之左後葉校正費用4,000元、電
    腦設定1,575元部分有提出無該項目之損害及修復必要之具
    體理由為爭執外，其餘項目則僅空言抗辯並未提出具體爭執
    理由及舉證，而經本院核對估價單確實無左後葉之修復項目
    及電腦設定有受損之情事，原告就此亦未到場提出任何說明
    ，是被告對上開2項目之抗辯，堪認有據，至其餘項目，經
    與原告所提出之系爭車輛受損之情形大致相符，除被告能指
    明上開2項之無必要項目外，被告既未提出具體爭執理由，
    而本院審酌系爭車輛又係於車禍後送原廠維修，原告依原廠
    之判斷，由原廠以拆裝確認受損狀況後以更換零件及烤漆之
    方式進行維修，即難因被告空言抗辯即認有無必要或維修費
    用過高之情形，是原告所提出之維修費用除扣除上開2項目
    外之費用外其餘所列項目及費用應屬有據，是扣除上開2項
    目工資費用後，系爭車輛因系爭車禍所支出之必要修理費用
    應為178,231元（工資56,334元、烤漆40,900元、零件80,99
    7元）。再系爭車輛係於104年6月出廠，有行車執照影本1紙
    在卷可憑，至本件車禍發生時（即108年4月20日），已使用
    3年又11個月（未滿1月以1月計），揆諸前開說明，其中零
    件費用應予以折舊，故本院依行政院所頒固定資產耐用年數
    表及固定資產折舊率表，非運輸業用客車之耐用年數為5年
    ，依平均法計算其折舊結果（即以固定資產成本減除殘價後
    之餘額，按固定資產耐用年數表規定之耐用年數平均分攤，
    計算折舊額），每年折舊率為5分之1，並參酌營利事業所得
    稅查核準則第95條第6項規定「固定資產提列折舊採用定率
    遞減法者，以1年為計算單位，其使用期間未滿1年者，按實
    際使用之月數相當於全年之比例計算之，不滿1月者，以1月
    計」計算零件扣除折舊後之修復費用應為28,124元【計算方
    式：1.殘價＝取得成本÷（耐用年數＋1）即80,997元÷（5＋1）
    ＝13,500元，元以下四捨五入；2.折舊額＝（取得成本－殘價
    ）×1/（耐用年數）×（使用年數）即（80,997元－13,500元
    ）×1/5×（3＋11/12）＝52,873元；3.扣除折舊後價值＝（新品
    取得成本－折舊額）即80,997元－52,873元＝28,124元】。再
    加計工資56,334元及烤漆40,900元，則原告得請求之系爭車
    輛之必要修理費用應為125,358元（計算式：工資56,334元＋
    烤漆40,900元+零件28,124元）。
　㈤再按損害之發生或擴大，被害人與有過失者，法院得減輕賠
    償金額或免除之，民法第217條第1項定有明文。又此項規定
    之目的，在謀求加害人與被害人間之公平，故在裁判上法院
    得以職權減輕或免除之。經查，本件肇事原因除因為被告駕
    駛車輛在「設有左轉彎專用車道之路口，直行車占用轉彎專
    用車道」外，系爭車輛亦有向左偏行駛未注意車前狀況及兩
    車並行之間隔及隨時採取必要之安全措施之過失，均同為系
    爭車禍肇事之原因，亦經本院說明如前，是本院斟酌上開情
    節，認被告應負應負60%之過失責任、系爭車輛應負40%之過
    失責任，並依民法第217條第1項過失相抵之法則減少被告損
    害賠償責任40%過失責任，故被告應賠償原告之金額應核減
    為75,215元（125,358元×60％＝75,215元，元以下四捨五入）
    。
五、末按給付無確定期限者，債務人於債權人得請求給付時，經
    其催告而未為給付，自受催告時起，負遲延責任。其經債權
    人起訴而送達訴狀，或依督促程序送達支付命令，或為其他
    相類之行為者，與催告有同一之效力；遲延之債務，以支付
    金錢為標的者，債權人得請求依法定利率計算之遲延利息；
    應付利息之債務，其利率未經約定，亦無法律可據者，週年
    利率為百分之5，民法第229條第2項、第233條第1項前段、
    第203條分別規定甚明。查原告代位被保險人行使對被告之
    損害賠償請求權，係屬給付無確定期限之金錢債權，而本件
    民事起訴狀繕本已於110年2月24日送達被告收受，有送達證
    書存卷足憑(見本院調字卷第57頁)，揆諸前開規定，原告得
    請求自起訴狀繕本送達翌日即110年2月25日起至清償日止，
    按週年利率5％計算之利息。
六、綜上所述，原告依民法第184條第1項前段、第191條之2本文
    、保險法第53條第1項規定，請求被告給付如主文第1項所示
    ，為有理由，應予准許；逾此範圍之請求，則無理由，應予
    駁回。
七、本件原告勝訴部分，係就民事訴訟法第427 條訴訟適用簡易
    程序所為被告敗訴之判決，依同法第389 條第1 項第3 款之
    規定，應依職權宣告假執行，並依同法第436 條第2 項適用
    第392 條第2 項規定，依職權宣告被告供擔保免為假執行之
    金額。
八、本件事證已臻明確，兩造其餘主張、陳述及所提之證據，經
    審酌判決結果並無影響，爰不逐一論述，附此敘明。
九、訴訟費用負擔之依據：民事訴訟法第79條。
中　　華　　民　　國　　111 　年　　7 　　月　　1 　　日
                  臺灣臺南地方法院臺南簡易庭
                                  法  官  童來好
上列為正本，係照原本作成。
如不服本判決，應於送達後20日內向本庭（臺南市○○路0段000號
）提出上訴狀（須按他造當事人人數附繕本）。
中　　華　　民　　國　　111 　年　　7 　　月　　1 　　日
                                  書記官  郭倢妮
附表一：
編號 影   像   出   處  勘              驗              結              果  1 AHS-2577號自用小客車行車紀錄器畫面 AHS-2577號自用小客車在中間車道停等紅燈，8：13：19綠燈亮起駛，行經第一個路口8630-E3號自用小客車行駛在左轉專用道與AHS-2577號自用小客車併行（8：13：23畫面左角落出現被告車輛車頭，車輛繼續直行），行經第一個路口AHS-2577號自用小客車稍微向左偏，8：13：28AHS-2577號自用小客車行經第二個紅綠燈路口即切往左進入內側車道，此時仍可見8630-E3號自用小客車行駛在左轉專用道與AHS-2577號自用小客車併行，經過第二個紅綠燈路口後AHS-2577號自用小客車已行駛在內側車道，並於8：13：33停止前進。（兩車碰撞位置是在路口）（左轉標誌只有在路口有，其餘的路面都沒有左轉標誌）  2 8630-E3號自用小客車行車紀錄器畫面 綠燈亮起被告駕駛車牌號碼0000-00號自用小客車行駛於左轉專用車道，0：08行經第一個紅綠燈路口，訴外人林勝喆所駕駛車牌號碼000-0000號自用小客車車頭出現於螢幕右側行駛於中間車道與8630-E3號自用小客車併行（旋聽到碰撞聲），過紅綠燈路口AHS-2577號自用小客車切至內側車道，8630-E3號自用小客車為閃避AHS-2577號自用小客車亦往左側偏移，嗣在AHS-2577號自用小客車內側車道之8630-E3號自用小客車前停止前進。  3 原告民國110年12月16日提出之AHS-2577號車輛行車紀錄器檔名：原告行車1影片 2000/01/19：08：11：40林勝喆系爭車輛行駛於中山路內側車道，當時中山路為3線車道，外側車道為機慢車，08：11：59時被告甲○○駕駛之銀色自小客車自右方巷子右轉駛入中山路中間車道，08：12：03至12：07林勝喆為閃避被告車輛向中間車道偏行，欲再進入內側車道時，因前方被告甲○○駕駛車輛自中間車道駛入內側車道，系爭車輛駛入中間車道，復因中間車輛前方有車輛，系爭車輛於08：12：04切入機慢車專用道，復於08：12：05自機慢車車道跨越中間車道於08：12：07再切入內側車道直行，嗣前方路口燈號轉紅燈系爭車輛車速變慢，08：12：09經過假日汽車旅館（文忠路口）前，左邊內側車道新增一個左轉車道，系爭車輛持續行駛於中間車道，08：12：34行經裕忠路口前，該交岔路口路面為四線道（上面之燈號為4個燈號），最內側車道標示有左轉專用道（與中間直行道中間標示線為雙白線），08：12：39系爭車輛停等紅燈靜止在中山路中間車道。  4 原告110年12月16日提出之AHS-2577號車輛行車紀錄器檔名：原告行車2影片 08：13：23前方號誌顯示綠燈，系爭車輛於中間車道起駛，經過裕忠路口（綠燈）至文心路口前（綠燈），路面為四線道（上面之燈號為4個燈號），最內側車道路面標示有左轉專用道（與中間直行道中間標示線為雙白線），於08：13：27進入中山路與衛生福利部胸腔病院路口（下稱系爭交岔口）向左偏行，欲駛入通過系爭交岔路口進入交岔口前之內側車道，於08：13：30與被告車輛發生碰撞。  5 被告110年12月24日答辯狀所附之被告車輛行車紀錄器光碟 影片開始被告駕駛車輛行駛於內側車道，7秒系爭車輛自最外側車道駛入中間車道切入內側車道行駛於被告車輛前（從影片16:14:54至16：15：15系爭車輛均在被告車輛前方），30秒中山路由3線車道變為4線車道，於內側增加左轉專用道，系爭車輛在前方繼續直行在內側車道停等紅燈，被告車輛則於35秒改駛入增加之左轉專用道，45秒停在左轉專用車道上與系爭車輛併行停等紅燈，影片下方備註「等綠燈亮了，是不是可以進入胸腔醫院，轉一圈再出來」，1分19秒被告車輛自左轉專用車道上快速起駛，1分20秒號誌變為綠燈，被告車輛仍持續行駛於左轉專用道（連續行駛在2個交岔路口之左轉專用車道上），影片下方備註「對面車子一直來，不能轉，怎麼辦？」，系爭車輛則行駛於內側車道，系爭車輛於系爭交岔路口向左欲切入內側車道，1分31秒兩車於系爭交岔路口發生碰撞，系爭車輛於通過系爭交岔路口後之內側車道停止。 

附表二：
編號 影   像   出   處   勘              驗              結              果  1   原告嗣後至車禍地點所拍攝之裕忠路口畫面 拍攝方向自中山路西往東方向拍攝中山路與裕忠路交岔口，中山路西往東方向尚未通過與衛生福利部胸腔病院交岔路口為4線車道，最內側為左轉專用道，最外側則為機慢車專用道，號誌有4個燈號，影片開始號誌為紅燈，39秒變為直行綠燈燈號，2分5秒變為黃燈，2分9秒變為紅燈，2分12秒變為紅燈及左轉綠燈，2分23秒變為黃燈，2分26秒變為紅燈，3分9秒變為綠燈。